臺灣臺南地方法院刑事判決
110年度金訴字第326號
公  訴  人  臺灣臺南地方檢察署檢察官
被      告  彭良吉




上列被告因違反洗錢防制法等案件，經檢察官提起公訴（110年
度偵緝字第567號）及移送併辦（110年度偵緝字第776號），被
告於準備程序中就被訴事實為有罪之陳述，經本院合議庭裁定由
受命法官獨任進行簡式審判程序後，本院判決如下：
    主  文
丙○○幫助犯洗錢罪，累犯，處有期徒刑肆月，併科罰金新臺幣叁
萬元，罰金如易服勞役，以新臺幣壹仟元折算壹日。
    事實及理由
一、犯罪事實：丙○○已預見將金融帳戶交予他人使用，可能作為
    掩飾或隱匿他人實施詐欺犯罪所得財物之用，竟基於幫助詐
    欺取財及幫助洗錢之不確定故意，於民國110年3月24日前某
    日，在臺北市某捷運站，將其申設之玉山商業銀行帳號0000
    000000000號帳戶(下稱玉山銀行帳戶)及中國信託商業銀行
    帳號000-000000000000號帳戶（下稱中國信託帳戶）之存摺
    、提款卡及密碼等物，以新臺幣（下同）3萬元之代價，交
    予真實姓名年籍不詳之成年人，而將帳戶提供該人所屬詐欺
    集團使用，以此方式幫助該不詳人士所組成之詐欺集團詐欺
    取財並掩飾其等因詐欺犯罪所得財物之去向。嗣該詐欺集團
    成員取得上開帳戶後，即共同基於意圖為自己不法所有之犯
    意聯絡，於110年1月7日某時許，以暱稱「Andy」之人透過
    通訊軟體LINE與乙○○互加好友聯繫，佯稱：可教導投資虛擬
    貨幣（比特幣）獲利云云，致其陷於錯誤，即依詐騙集團成
    員之指示，於110年4月8日13時8分許，以網路銀行轉帳方式
    ，匯款5,000元至上開中國信託帳戶內。嗣經乙○○發覺有異而
    報警處理，始循線查獲上情；另於110年3月11日起，陸續撥
    打電話向丁○○佯稱其涉及毒品販賣案件，需以匯款之方式解
    除云云，致丁○○陷於錯誤，即依詐騙集團成員之指示，於11
    0年3月24日至4月1日間，以網路轉帳之方式共匯款371萬614
    8元至上開玉山銀行帳戶。嗣丁○○察覺有異而報警查悉上情
    。案經乙○○訴由臺南市政府警察局第五分局及丁○○訴由臺中
    市政府警察局清水分局報告臺灣臺南地方檢察署檢察官偵查
    起訴。
二、本件被告丙○○所犯係死刑、無期徒刑、最輕本刑為3年以上
    有期徒刑以外之罪，其於準備程序中就被訴事實為有罪之陳
    述，經法官告知簡式審判程序之旨，並聽取公訴人及被告之
    意見後，認宜為簡式審判程序，依刑事訴訟法第273條之1第
    1項規定，裁定進行簡式審判程序加以審理，則依據刑事訴
    訟法第273條之2、同法第159條第2項之規定，不適用傳聞法
    則有關限制證據能力之相關規定；並得依同法第310條之2之
    準用同法第454條之規定製作略式判決書（僅記載「證據名
    稱」），合先敘明。
三、上揭犯罪事實，有下列證據可資佐證：
　㈠被告於警詢、偵訊及本院準備程序中之自白。
　㈡告訴人丁○○、乙○○於警詢時之證述。
　㈢卷附被告玉山銀行帳戶開戶基本資料暨交易明細、告訴人提
    出之LINE對話記錄翻拍畫面、匯款單據資料、被告申設之上
    開中國信託帳戶開戶資料及存款交易明細各1份。
四、論罪科刑
  ㈠核被告所為，係犯刑法第30條第1項、第339條第1項之幫助詐
    欺取財罪，及刑法第30條第1項、洗錢防制法第2條第2款、
    第14條第1項之幫助洗錢罪。被告同時交付2本帳戶，供詐騙
    集團成員向告訴人丁○○、乙○○實施詐騙行為，係以一行為，
    幫助詐欺告訴人，及幫助掩飾或隱匿如事實欄所示犯罪所得
    之去向及所在，為想像競合犯，應依刑法第55條前段規定，
    從一重之幫助洗錢罪論處。
  ㈡被告前於107年間曾因違反兒童及少年性剝削防制條例案件，
    經法院判處有期徒刑2月，於107年9月30日因徒刑執行完畢
    出監，此有卷附臺灣高等法院被告前案紀錄表可稽，其於5
    年以內再故意犯本件有期徒刑以上之罪，為累犯。惟依司法
    院大法官會議釋字第775號解釋意旨，被告前案所犯與本案
    之罪名及罪質均不相同，並無依累犯加重其刑之必要，附此
    敘明。又被告本件為幫助犯，犯罪情節顯較正犯輕微，應依
    刑法第30條第2項規定，減輕其刑。又被告於本院審理中坦
    承犯行，自白犯罪，應依洗錢防制法第16條第2項規定，減
    輕其刑，並遞減輕其刑。
  ㈢爰審酌我國詐欺事件頻傳，嚴重損及社會治安及國際形象，
    而偵查機關因人頭帳戶氾濫，導致查緝不易，受害人則求償
    無門，成為犯罪偵查之死角，相關權責機關無不透過各種方
    式極力呼籲及提醒，而被告對於重要之金融交易工具未能重
    視，亦未正視交付帳戶可能導致之嚴重後果，而將帳戶之金
    融卡及密碼交付他人，容任他人以該帳戶作為犯罪之工具，
    本件並造成告訴人丁○○受詐騙3,716,148元、乙○○受詐騙50,
    000元之經濟損失，且均未賠償告訴人所受損失，並斟酌被
    告犯後於本院審理時坦承犯行之態度，以及於本院審理時自
    陳小學畢業之教育程度，無業，四處遊蕩等一切情狀，分別
    量處如主文所示之刑，並諭知罰金如易服勞役之折算標準。
五、犯第十四條之罪，其所移轉、變更、掩飾、隱匿、收受、取
    得、持有、使用之財物或財產上利益，沒收之。洗錢防制法
    第18條第1項前段定有明文。所稱財物或財產上利益，乃指
    特定犯罪之犯罪所得而言，至於洗錢者本身之犯罪所得，則
    應適用刑法規定沒收，此有該條修正理由可參。本件被告僅
    構成幫助洗錢罪，並非洗錢罪之正犯，並未實際參與移轉、
    變更、掩飾或隱匿之洗錢正犯行為，或取得財物或財產上利
    益，是本件關於事實欄所示詐騙犯罪所得經移轉、變更、隱
    匿後，應於洗錢或詐欺正犯部分沒收，並非在被告本件犯行
    沒收。被告供稱，出售帳戶之報酬3萬元並未實際取得，本
    案並沒有實際收取到報酬，且本件並無證據證明被告交付帳
    戶有因而取得報酬，亦無從依刑法規定，沒收其犯罪所得，
    附此敘明。
據上論結，應依刑事訴訟法第273條之1第1項、第299條第1項前
段，刑法第30條第1項、洗錢防制法第14條第1項、第16條第2項
，刑法第30條第1項、第2項、第339條第1項、第55條前段、第47
條第1項、第42條第3項前段，判決如主文。
本案經檢察官林朝文提起公訴，檢察官周盟翔移送併辦，檢察官
甲○○到庭執行職務。
中　　華　　民　　國　　110 　年　 12 　　月　　28　　日
　　　　　　　　　刑事第六庭    法　官　鄭銘仁
以上正本證明與原本無異。
如不服本判決應於收受本判後20日內向本院提出上訴書狀，並應
敘述具體理由。其未敘述上訴理由者，應於上訴期間屆滿後20日
內向本院補提理由書狀（均須按他造當事人之人數附繕本）「切
勿逕送上級法院」。
  　　　　　　　　　　　　　　　書記官　陳姝妤
中　　華　　民　　國　　110 　年　 12 　　月　　28　　日
附錄本案論罪科刑法條：
洗錢防制法第14條
有第二條各款所列洗錢行為者，處7年以下有期徒刑，併科新臺
幣5百萬元以下罰金。
前項之未遂犯罰之。
前二項情形，不得科以超過其特定犯罪所定最重本刑之刑。
中華民國刑法第339條
（普通詐欺罪）
意圖為自己或第三人不法之所有，以詐術使人將本人或第三人之
物交付者，處5年以下有期徒刑、拘役或科或併科50萬元以下罰
金。
以前項方法得財產上不法之利益或使第三人得之者，亦同。
前二項之未遂犯罰之。